高雄高等行政法院簡易判決　　　　　　　　　　　　　九十三年度簡字第一五七號
　　原　　　告　甲○○
　　被　　　告　財政部高雄市國稅局
　　代　表　人　乙○○　局長
右當事人間因綜合所得稅事件，原告不服財政部中華民國九十三年三月九日台財訴字
第○九二一三○一八八三號訴願決定，提起行政訴訟。本院判決如左：
    主  文
原告之訴駁回。
訴訟費用由原告負擔。
    事實及理由
一、緣原告九十年度綜合所得稅結算申報，漏報營利、利息、退職所得計新台幣（下
    同）一、六四四、八七五元，被告乃以原告違反所得稅法第七十一條第一項規定
    ，依同法第一百十條第一項規定，按原告所漏稅額二一四、七一六元，處○．二
    倍之罰鍰四二、九○○元（計至百元止）。原告對罰鍰部分不服，申經復查結果
    未獲變更，遂提起訴願，經財政部以民國（下同）九十二年八月十四日台財訴字
    第○九二○○四○六○號訴願決定，將原處分（復查決定）撤銷，著由被告另為
    處分。經被告重為復查結果，以斟酌原告過失輕微，乃按所漏稅額二一四、七一
    六元，處以○．一倍罰鍰二一、四○○元（計至百元止），原告仍表不服，提起
    訴願遭決定駁回，遂提起本件行政訴訟。
二、原告起訴主張略以：原告辦理九十年度綜合所得稅結算申報時，於申報書上已載
    明系爭退職所得一、三四五、○四四元，未曾塗改，並經被告收件完畢，原告不
    可能再去塗改。嗣原告於上開申報後，再請被告所屬工讀生覆算時告知系爭退職
    所得為免稅；惟礙於第一份申報書無法收回，原告遂委請被告之工讀生代為填寫
    而再次申報；原告前後二次均已將系爭退職所得予以申報，並無漏報。至第二份
    申報書將系爭退職所得減除必要費用及成本一、三四五、○四四元，申報所得額
    為○元乙情，經查，退職所得不能扣除必要費用及成本，為任何納稅人所皆知，
    故第二次申報發生將系爭退職所得減除必要費用及成本情事，實係被告之工讀生
    錯填於租賃所得欄所致，但由此益徵原告係誠實申報，祇是錯填欄位，難謂有過
    失，更無漏報可言。況且，該工讀生應視同被告人員，其發生錯填情事，應由被
    告負責。原告係因不瞭解稅法而誤報，並非漏報，被告於發現後，理應通知原告
    補繳差額即可，卻硬要認為原告漏報而施以重罰，於情、理、法均不合。爰起訴
    聲明求為判決：訴願決定及原處分均撤銷等語。被告則以：原告九十年度二次辦
    理綜合所得稅結算申報，其第一次申報書將退職所得塗掉，漏未申報系爭退職所
    得一、三四五、○四七元；另第二次申報書則補申報退職所得收入一、三四五、
    ○四七元，減除必要費用及成本一、三四五、○四七元，減除必要費用及成本一
    、三四五、○四七元後，其所得額申報為○元。惟系爭退職所得係超過所得稅法
    第十四條第九類規定免稅部分所為之給付，且系爭所得類並無得減除必要費用及
    成本之規定，是原告將系爭退職所得減除必要費用及成本一、三四五、○四七元
    ，此乃虛列費用及成本；又其委任他人代為辦理所得稅結算申報，該申報對原告
    直接發生效力，揆諸財政部六十八年三月九日台財稅第三一四九三號函、八十八
    年四月二十九日台財稅第八八一九一○二六八號函及司法院釋字第二七五號解釋
    ，原告既增列稅法所無規定之退職所得必要費用及成本並減除之，而未依扣繳憑
    單所載所得金額悉數計稅，縱非故意亦難謂無過失，且與其有否充分揭露原則並
    不相涉，原告所訴，並無足採等語，資為抗辯，並聲明求判決：原告之訴駁回。
三、按「個人之綜合所得總額，以其全年左列各類所得合併計算之︰第一類︰營利所
    得︰．．．九、退職所得。」「納稅義務人應於每年五月一日起至五月三十一日
    止，填具結算申報書，向該管稽徵機關，申報其上一年度內構成綜合所得總額或
    營利事業收入總額之項目及數額，以及有關減免、扣除之事實，並應依其全年應
    納稅額減除暫繳稅額、尚未抵繳之扣繳稅額及可扣抵稅額，計算其應納之結算稅
    額，於申報前自行繳納。．．．。」及「納稅義務人已依本法規定辦理結算申報
    ，但對依本法規定應申報課稅之所得額有漏報或短報情事者，處以所漏稅額兩倍
    以下之罰鍰。」分別為所得稅法第十四條第一項、第七十一條第一項及第一百十
    條第一項所明定。又人民違反法律上之義務而應受行政罰之行為，法律無特別規
    定時，雖不以故意為必要，仍須以過失為其責任條件，觀諸司法院釋字第二七五
    號解釋至明。另「綜合所得稅納稅義務人委託他人代為辦理所得稅結算申報，該
    申報對納稅義務人直接發生效力，如有漏報所得情事，自應依所得稅法第一百十
    條之規定論罰。」及「納稅義務人於辦理綜合所得稅結算申報時，未依所附扣繳
    憑單給付總額悉數列報，其短計所得部分，除經查明納稅義務人舉證無過失屬實
    外，仍應依所得稅法第一百十條規定，以短漏報所得額論處。」亦分別經財政部
    六十八年三月九日台財稅第三一四九三號及八十八年四月二十九日台財稅第八八
    一九一○二六八號函釋在案。
四、本件原告九十年度綜合所得稅結算申報，漏報營利、利息、退職所得計一、六四
    四、八七五元，被告乃以原告違反所得稅法第七十一條第一項規定，依同法第一
    百十條第一項規定，按原告所漏稅額二一四、七一六元，處○．二倍之罰鍰四二
    、九○○元（計至百元止）。原告對罰鍰部分不服，申經復查結果未獲變更，遂
    提起訴願，經財政部以九十二年八月十四日台財訴字第○九二○○四○六○號訴
    願決定，將原處分（復查決定）撤銷，著由被告另為處分。經被告重為復查結果
    ，以斟酌原告過失輕微，乃按所漏稅額二一四、七一六元，處以○．一倍罰鍰二
    一、四○○元（計至百元止）等情，分別為兩造所自陳，並有各該綜合所得稅結
    算申報書、訴願決定書及重核決定書附卷可稽，自堪認定。原告雖以前情詞資為
    爭執，惟查：原告本年度綜合所得稅結算申報，先於九十一年五月九日提出申報
    ，據申報書記載，其退職所得已經塗掉，故原告該次並無申報退職所得；又合計
    原告該次申報之薪資、利息及營利所得總額為一、二二一、○一八元，綜合所得
    淨額八一八、五二八，其應納稅額減除已扣抵稅額，原告可退稅二八、五三二元
    。嗣原告於九十年五月十日再提出第二次申報書，除於退職所得欄位內記載退職
    所得一、三四五、○七四元，必要費用及成本一、三四五、○七四元，所得總額
    ○元，扣繳稅額八○、七○四元外，其餘欄位均為空白，而未再計算其應納或應
    退稅款，此有申報書二份附卷可稽。次查，所謂「充分揭露原則」，又稱「財務
    報告原則」，係指為達到公正表達企業經濟事項所必要之資訊，均應完整提供，
    並使讀者易於了解，即財務報告應揭露所有有助於讀者了解及決策之資訊，為財
    務會計一般公認之會計原則，故財務報表應作重要性、完整性表達。惟所得稅法
    法條中並無充分揭露一語，更無因充分揭露而免罰之規定。故於綜合所得稅有漏
    報所得之情況下，應否處罰，仍應視納稅義務人是否有過失，至於是否有充分揭
    露，則為判斷納稅義務人是否無過失時應考量之因素；而非謂有充分揭露即應免
    罰。查系爭退職所得係屬超過所得稅法第十四條第九類規定免稅部分所為之給付
    ，且此退職所得並無減除必要費用及成本之規定，此為原告所不爭執；然無論就
    原告先於第一份申報書將退職所得塗掉，嗣於第二次再就系爭退職所得填載於退
    職所得欄提出申報書等情觀之，足見原告並非不知系爭退職所得係屬應稅所得；
    乃原告第一次申報竟將系爭退職所得予以塗掉，嗣於第二次申報再於退職所得欄
    位增列稅法所無之必要費用及成本，而申報系爭退職所得為○元，其短計系爭退
    職所得之情形核與漏報無異，原告就系爭所得之漏報，縱無故意，亦難謂無過失
    。另委託他人代為辦理所得稅結算申報，該申報對納稅義務人直接發生效力；原
    告為本件申報之納稅義務人，本即有據實申報之注意義務，非謂委託他人代填，
    即可免除上開注意義務；是原告主張其係委託被告之工讀生代填乙節縱令為真，
    亦無解其漏報之事實。原告所訴，均非可採。
五、綜上所述，原告之主張並無可採。原告九十年度綜合所得稅結算申報，漏未申報
    營利、利息、退職所得等計一、六四四、八七五元，並其就此漏報亦有過失一節
    ，已堪認定。從而，被告依所得稅法第一百十條第一項規定，並參酌被告過失之
    程度，從輕按所漏稅額二一四、七一六元裁處○．一倍罰鍰計二一、四○○元（
    計至百元止）並無違誤，訴願決定予以維持，亦無不合。原告提起本件訴訟，求
    為撤銷，為無理由，應予駁回。並不經言詞辯論為之。
六、據上論結，本件原告之訴為無理由，依行政訴訟法第二百三十三條第一項、第二
    百三十六條、第一百九十五條第一項後段、第九十八條第三項前段，判決如主文
    。
中　　　華　　　民　　　國    九十三　　年　  　五　　　月　　三十一　　日
                              高雄高等行政法院第一庭
                                          法      官　  簡慧娟
右為正本係照原本作成。
如不服本判決，應於送達後二十日內，向本院提出上訴狀並表明上訴理由，如於本判
決宣示後送達前提起上訴者，應於判決送達後二十日內補提上訴理由書（須按他造當
事人人數附繕本）。
提起上訴應預繳送達用雙掛號郵票七份（每份三十四元）。
中　　　華　　　民　　　國    九十三　　年　  　五　　　月　　三十一　　日
                                          法院書記官    楊曜嘉
附註：
行政訴訟法第二百三十五條（第一項、第二項）：
對於適用簡易程序之裁判提起上訴或抗告，須經最高行政法院之許可。
前項許可，以訴訟事件所涉及之法律見解具有原則性者為限。
